【裁判字號】    98,交抗,750
【裁判日期】    980731
【裁判案由】    聲明異議
【裁判全文】
臺灣高等法院臺中分院交通事件裁定     98年度交抗字第750號
抗  告  人
即受處分人  甲○○
上列抗告人因聲明異議案件，不服臺灣苗栗地方法院中華民國98
年6月10日所為裁定（98年度交聲字第154號）提起抗告，本院裁
定如下:
    主  文
原裁定撤銷，發回臺灣苗栗地方法院。
    理  由
一、抗告意旨略以：(一)原裁定所認相對人交通部公路總局新竹區
    監理所苗栗監理站即處分機關竹監苗字第裁54－F00000000
    號裁決書係於民國97年11月18日由異議人之受雇人臨櫃收受
    簽名具領等情，顯於事實不符。蓋抗告人甲○○於97年11月
    18日至相對人交通部公路總局新竹區監理所苗栗監理站繳交
    罰款新台幣（下同）4萬5千元整，而是時相對人交通部公路
    總局新竹區監理所苗栗監理站並未給予抗告人交通部公路總
    局新竹區監理所苗栗監理站所稱竹監苗字第裁54－F0000000
    0號裁決書。足徵上揭裁決書之送達並不合法，尤有甚者，
    抗告人迄今仍未接獲本案裁決書，且抗告人本人親至交通部
    公路總局新竹區監理所苗栗監理站繳交上揭罰款，並無所謂
    相對人交通部公路總局新竹區監理所苗栗監理站所稱異議人
    之受雇人臨櫃收受簽名具領之情事。而此部份原審認定之事
    實均不存在，足徵原審就此部份並未予以調查，竟片面認定
    相對人交通部公路總局新竹區監理所苗栗監理站裁決書亦逾
    聲明異議期限，顯然認事用法有欠斟酌。(二)抗告人同時間已
    被依違反違背安全駕駛致交通危險罪，移送台灣苗栗地方法
    院檢察署，該偵查案號為97年偵字第5843號，台灣苗栗地方
    法院檢察署於98年2月11日發函，發文字號：苗檢哲己98緩
    字第237號，准許抗告人緩起訴但須支付5萬元給予中華社會
    福利聯合勸募協會，並同時寄達台灣苗栗地方法院檢察署檢
    察官執行緩起訴通知書。於台灣苗栗地方法院檢察署函文中
    說明第三項：「本緩起訴處分金不得抵扣所得稅。道路交通
    管理處罰條例罰鍰事宜請洽監理站辦理」，抗告人甲○○於
    98 年2月16日繳交上揭5萬元後，向相對人交通部公路總局
    新竹區監理所苗栗監理站依法申訴。爰提起本件抗告，請求
    撤銷該違法之原處分及原裁定，更為適當之裁定云云。
二、原處分機關略以：異議人即受處分人甲○○於97年10月7日
    18時37分駕駛268－CQP號重型機車行經頭份鎮○○○路與公
    園路為苗栗縣警察局頭份分局頭份派出所警員舉發「酒後駕
    車，呼氣測為1.28MG/L，致人受傷」之違規，經苗栗縣政府
    警察局交通隊以其有違反道路交通管理處罰條例第 35條第1
    項第1款規定之行為，填製苗縣警交字第F00000000號舉發違
    反道路交通管理事件通知單當場舉發，因認應予裁罰，遂於
    97年11月18日以竹監苗字第裁54－F00000000號裁決書依法
    裁處罰鍰45,000元整，吊扣駕駛執照24個月並施以道路交通
    安全講習，罰鍰和駕駛執照已於97年11月18日繳納、繳送等
    語。
三、抗告人即受處分人聲明異議意旨略以：受處分人酒後駕車，
    依處罰條例第35條第l項第1款之規定，裁處受處分人罰鍰4
    萬5千元，已繳交上述罰鍰，並將受處分人移送送臺灣苗栗
    地方法院檢察署，經檢察官予以緩起訴處分，並命受處分人
    向中華社會福利聯合勸募協會捐款5萬元。本件對於性質相
    同之金錢裁罰，已依懲罰作用較強之刑事法律制裁後，即無
    再依行政法為相同處罰之理，故請貴單位就上開罰鍰予以撤
    銷，並應依法退還受處分人業已繳納之罰金4萬5千元整不罰
    。
四、經查：
  (一)本件抗告人甲○○於97年10月7日18時37分許，駕駛268－CQ
    P號重型機車，行經頭份鎮○○○路與公園路時，因「酒後
    駕車，呼氣測為1.28MG/L，致人受傷」之違規，經苗栗縣警
    察局頭份分局頭份派出所以苗縣警交字第F00000000號舉發
    違反道路交通管理事件通知單予以開單舉發，嗣經原處分機
    關即交通部公路總局新竹區監理所苗栗監理站以竹監苗字第
    裁54－F00000000號裁決書依道路交通管理處罰條例第35 條
    第1項第1款規定裁處罰鍰45,000元整，吊扣駕駛執照24 個
    月並施以道路交通安全講習，罰鍰和駕駛執照已於97年11月
    18日繳納、繳送等情，此有上開舉發通知單及裁決書影本各
    一份附卷可參。
  (二)原審以原處分機關竹監苗字第裁54-F00000000號裁決書係於
    民國97年11月18日由異議人之受雇人臨櫃收受簽名具領等情
    ，有送達證書影本1紙在卷可稽，堪認上開裁決書業已符合
    行政程序法第72條第1項但書規定為送達，而自送達之日即
    97年11月18日起發生送達之效力。又本件異議人之戶籍地址
    與位於苗栗縣苗栗市之原處分機關及原審法院俱非位在同一
    鄉鎮市○○○道路交通案件處理辦法第12條、法院訴訟當事
    人在途期間標準第4條、第2條規定，其在途期間為2日，是
    異議人倘對上開處分不服，依前揭規定，自應於裁決書合法
    送達之翌日即97年11月19日起算，計至97年12月8日，另加
    計2日之在途期間後，至遲應於97年12月10日之異議屆止日
    向原處分機關提出聲明異議狀，方屬合法，惟異議人竟遲至
    98年6月2日始向原處分機關遞狀聲明異議，有聲明異議狀之
    收文章戳記可證，故其聲明異議顯已逾期，不合法律上程式
    ，且無從補正，自應將異議人之異議駁回等情，固非無見，
    惟查，原審卷附由原處分機關交通部公路總局新竹區監理所
    苗栗監理站所出具之「對違反道路交通管理事件不服裁決聲
    明異議意見書」內事實欄第三點記載：「異議人（本院按，
    即指甲○○）於97年11月18日臨櫃收受裁決書（送達證書影
    本如附件3）」等語（原審卷第2頁），此與原審認定係「受
    雇人」臨櫃收受者相左；又依卷附交通部公路總局新竹區監
    理所苗栗監理站送達證書影本（原審卷第7頁）顯示，其送
    達方式欄位記載，係於「未獲會晤本人，已將文書交與有辨
    別事理能力之同居人、受雇人或應送達處所之接收郵件人員
    」之欄位內為勾選，然其內收受人究係勾選「受雇人」或「
    應送達處所之接收郵件人員」，則無法明確予以判斷而為認
    定，且該送達證書上簽收人之簽名與原審卷附第5頁「舉發
    違反道路交通管理事件通知單」之「收受通知聯者簽章」欄
    內「甲○○」之簽名，似有不同，該裁決書送達證書內之簽
    收人究係何人？是否為甲○○本人？抑或係其受雇人？均有
    不明。此攸關本件裁決書是否合法送達，實有查明之必要，
    原審未就上述事實加以調查及說明，逕而認該送達係屬合法
    而生送達之效力，尚嫌速斷，本件抗告人指稱並無原審所認
    定由其受雇人收受送達之情事，尚待調查確認，其提起抗告
    ，為有理由，應由本院將原裁定撤銷發回，另為適法之處理
    。
五、據上論斷，應依道路交通案件處理辦法第26條，刑事訴訟法
    第413條，裁定如主文。
中    華    民    國    98    年    7     月    31    日
            刑事第五庭  審判長法  官  趙  春  碧
                              法  官  楊  真  明
                              法  官  賴  恭  利
以上正本證明與原本無異。
不得再抗告。
                              書記官  林  桂  鳳
中    華    民    國    98    年    7     月    31    日


司法院資訊處製作；財團法人民間司法改革基金會備份。
